【裁判字號】    99,聲,1718
【裁判日期】    990630
【裁判案由】    聲請具保停止羈押
【裁判全文】
臺灣高等法院刑事裁定                  99年度聲字第1718號
聲  請  人  乙○○
即  被  告
指定辯護人  本院公設辯護人甲○○
上列聲請人即被告因強盜案件，聲請具保停止羈押，本院裁定如
下：
    主  文
聲請駁回。
    理  由
一、按被告經法官訊問後，認為犯罪嫌疑重大，而逃亡或有事實
    足認為有逃亡之虞者，或所犯為死刑、無期徒刑或最輕本刑
    為5 年以上有期徒刑之罪者，非予羈押，顯難進行審判，得
    羈押之，刑事訴訟法第101 條第1 項第1 款、第3 款定有明
    文。而此所謂之羈押，乃拘禁被告之強制處分，其目的係在
    於保全證據、確保刑事訴訟程序之進行及刑罰權之執行。是
    被告經法官訊問後，究竟有無刑事訴訟法第101 條第1 項各
    款之情形，均屬事實問題，法院應按訴訟之程度，卷證資料
    及其他一切情事斟酌之。次按刑事訴訟法第101 條第1 項第
    3 款規定之羈押，係因被告所犯為死刑、無期徒刑或最輕本
    刑為5 年以上有期徒刑之罪者，其可預期判決之刑度既重，
    該被告為規避刑罰之執行而妨礙追訴、審判程序進行之可能
    性增加，國家刑罰權有難以實現之危險，該規定旨在確保訴
    訟程序順利進行，使國家刑罰權得以實現，以維持重大之社
    會秩序及增進重大之公共利益，其目的洵屬正當。又基於憲
    法保障人民身體自由之意旨，被告犯上開條款之罪嫌疑重大
    者，仍應有相當理由認為其有逃亡、湮滅、偽造、變造證據
    或勾串共犯或證人等之虞，法院斟酌命該被告具保、責付或
    限制住居等侵害較小之手段，均不足以確保追訴、審判或執
    行程序之順利進行，始符合該條款規定，非予羈押，顯難進
    行追訴、審判或執行之要件，此際羈押乃為維持刑事司法權
    有效行使之最後必要手段，於此範圍內，尚未逾越憲法第23
    條規定之比例原則，符合司法院釋字第392 號、第653 號、
    第654 號解釋意旨，與憲法第8 條保障人民身體自由及第16
    條保障人民訴訟權之意旨，尚無違背（司法院大法官會議釋
    字第665 號解釋同此意旨）。
二、本件聲請人即被告乙○○因強盜案件，前經本院認為有刑事
    訴訟法第101 條第1 項第1 款、第3 款之情形，非予羈押，
    顯難進行審判，為確保刑事訴訟程序之進行及刑罰權之執行
    ，予以執行羈押。
三、聲請意旨略以：聲請人對於本件強盜犯行業已交代清楚，坦
    承不諱。本件聲請人所犯雖為最輕本刑5 年以上之重罪，然
    此不得為本件羈押之唯一理由（司法院大法官會議釋字第66
    5 號解釋同此意旨）。再者，聲請人尚年輕，又為初犯，僅
    因一時沉迷網路遊戲，誤交損友，才會迷失犯下本件錯誤，
    在本次羈押期間，聲請人已深切反省，且聲請人家中有高齡
    之父母待被告養育，望鈞院法內施恩，准予請人具保停止羈
    押，至應服刑時，聲請人絕不會逃避，並於每日至當地派出
    所報到云云。
四、經查：本件聲請人即被告乙○○不服原審即臺灣板橋地方法
    院98年度訴字第3485號判決，上訴至本院，經本院法官訊問
    後，認聲請人所涉犯係刑法第330 條第1 項加重強盜罪，犯
    罪嫌疑重大，且所犯之加重強盜罪部分為最輕本刑為7 年以
    上有期徒刑之罪，符合刑事訴訟法第101 條第1 項第3 款之
    法定羈押原因，非予羈押，顯難確保審判之進行，而裁定予
    以羈押。核聲請人因強盜等案件，前經原審判處有期徒刑7
    年4 月在案，有上開判決等附卷可稽，是聲請人確係犯罪嫌
    疑重大，且所犯加重強盜罪部分為最輕本刑為5 年以上有期
    徒刑之罪，按訴訟之程度，卷證資料等情，符合刑事訴訟法
    第101 條第1 項第3 款之法定羈押原因，要無疑義。另參以
    聲請人涉犯加重強盜罪部分之犯行，業經判處有期徒刑7 年
    4 月之重刑，增加其企圖逃亡規避刑罰之可能性，難認聲請
    人無恐其受刑事訴追及執行，而逃避日後審判或日後執行之
    慮，堪認聲請人乙○○尚有逃亡之虞。再有無羈押之必要性
    ，得否具保、責付、限制住居而停止羈押，亦屬事實審法院
    得自由裁量、判斷之職權，本件確有羈押之原因及必要等情
    ，已如前述，本院審酌全案卷證及聲請人上揭聲請理由各情
    ，認前開羈押原因尚未消滅，並斟酌命該聲請人乙○○具保
    、責付或限制住居等侵害較小之手段，均不足以確保審判或
    執行程序之順利進行等情，自無從准予聲請人以具保及限制
    住居等方式替代之，此核與司法院大法官會議釋字第665 號
    解釋之意旨亦無相違。至聲請意旨以：聲請人尚年輕，又為
    初犯，僅因一時沉迷網路遊戲，誤交損友，才會迷失犯下本
    件錯誤，在本次羈押期間，聲請人已深切反省，且聲請人家
    中有高齡之父母待被告養育，望鈞院法內施恩，准予請人具
    保停止羈押，至應服刑時，聲請人絕不會逃避，並於每日至
    當地派出所報到等情，核與本件有無難以審判或執行之情事
    及本件羈押當否之判斷無涉。綜上，本院審酌全案卷證及聲
    請人上揭聲請理由各情，認前開羈押原因尚未消滅，聲請人
    聲請具保停止羈押，自難准許，應予駁回。
五、據上論斷，依刑事訴訟法第220 條，裁定如主文。
中    華    民    國    99    年    6     月    30    日
                  刑事第十四庭審判長法  官  陳志洋
                                    法  官  梁耀鑌
                                    法  官  謝靜恒
以上正本證明與原本無異。
如不服本裁定，應於收受送達後五日內向本院提出抗告狀。
                                    書記官  陳珮茹
中    華    民    國    99    年    6     月    30    日

司法院資訊處製作；財團法人民間司法改革基金會備份。
